臺灣屏東地方法院民事判決　九十三年度訴字第一六○號
　　原　　　告　ｖ○○
　　被　　　告　ｈ○○○
　　　　　　　　Ｏ○○
　　　　　　　　Ｋ○○
　　　　　　　　Ｅ○○
　　　　　　　　Ｑ○○
　　　　　　　　Ｐ○○
　　　　　　　　Ｙ○○○
　　　　　　　　Ｒ○○○
　　　　　　　　Ｍ○○
　　　　　　　　Ｆ○○
　　　　　　　　ｉ○○○
　　　　　　　　丑○○○
　　　　　　　　Ｓ○○
　　　　　　　　ｋ○○○
　　　　　　　　Ｄ○○
　　　　　　　　Ｎ○○
　　　　　　　　Ｖ○○○
　　　　　　　　ｐ○○○
　　　　　　　　Ｊ○○
　　　　　　　　Ｉ○○
　　　　　　　　亥○○
　　　　　　　　玄○○○
　　　　　　　　ｏ○○○
　　　　　　　　Ｗ○○○
　　　　　　　　地○○
　　　　　　　　天○○○
　　　　　　　　酉○○
　　　　　　　　戌○○
　　　　　　　　Ａ○○
　　　　　　　　宙○○
　　　　　　　　宇○○
　　　　　　　　黃○○
　　　　　　　　卯○○
　　　　　　　　寅○○
　　　　　　　　辰○○
　　　　　　　　巳○○
　　　　　　　　午○○
　　　　　　　　ｕ○○○
　　　　　　　　未○○○
　　　　　　　　申○○○
　　　　　　　　子○○○
　　　　　　　　ｎ○○○
　　　　　　　　ｆ○○
　　　　　　　　ｅ○○
　　　　　　　　ｌ○○○
　　　　　　　　莊素豔
　　　　　　　　ｄ○○
　　　　　　　　ｃ○○
　　　　　　　　ｂ○○
　　　　　　　　ａ○○
　　　　　　　　Ｚ○○○
　　　　　　　　Ｃ○○○
　　　　　　　　Ｘ○○○
　　　　　　　　Ｂ○○○
　　　　　　　　甲○○
　　　　　　　　癸○○
　　　　　　　　Ｕ○○○
　　　　　　　　乙○○
　　　　　　　　壬○○
　　　　　　　　丙○○
　　　　　　　　ｇ○○○
　　　　　　　　丁○○○
　　　　　　　　己○○
　　　　　　　　庚○○
　　　　　　　　戊○○
　　　　　　　　辛○○
　　　　　　　　ｑ○○
　　　　　　　　ｔ○○
　　　　　　　　ｒ○○
　　　　　　　　ｊ○○○
　　　　　　　　ｓ○○
　　　　　　　　ｍ○○○
　　　　　　　　Ｌ○○○
　　　　　　　　Ｈ○○
　　　　　　　　Ｔ○○
　　　　　　　　Ｇ○○
右當事人間分割共有物事件，本院於民國九十三年七月十四日辯論終結，判決如左：
    主      文
被告ｈ○○○、Ｏ○○、Ｋ○○、Ｅ○○、Ｑ○○、Ｐ○○、Ｙ○○○、Ｒ○○○、
Ｍ○○、Ｆ○○、ｉ○○○、丑○○○、Ｓ○○、ｋ○○○、Ｄ○○、Ｎ○○、Ｖ○○○、ｐ○○○、Ｊ○○、Ｉ○○、亥○○、玄○○○、ｏ○○○、Ｗ○○○、地○○、天○○○、酉○○、戌○○、Ａ○○、宙○○、宇○○、黃○○、卯○○、寅○○、辰○○、巳○○、午○○、ｕ○○○、未○○○、申○○○、子○○○、ｎ○○○、ｆ○○、ｅ○○、ｌ○○○、莊素豔、ｄ○○、ｃ○○、ｂ○○、ａ○○、Ｚ○○○、Ｃ○○○、Ｘ○○○、Ｂ○○○、甲○○、癸○○、Ｕ○○○、乙○○、壬○○、丙○○、ｇ○○○、丁○○○、己○○、庚○○、戊○○、辛○○、ｑ○○、ｔ
○○、ｒ○○、ｊ○○○、ｓ○○、ｍ○○○、Ｌ○○○、Ｈ○○、Ｔ○○、Ｇ○○
等七十六人應就其被繼承人邱金團所有坐落屏東縣滿州鄉○○段第二七二地號（面積
五○六平方公尺）、屏東縣滿州鄉○○段第二七二之一地號（面積七一平方公尺）及
屏東縣滿州鄉○○段第二七二之二地號（面積二九六平方公尺）土地應有部分各三分
之一辦理繼承登記。
兩造共有坐落屏東縣滿州鄉○○段第二七二地號、屏東縣滿州鄉○○段第二七二之一
地號及屏東縣滿州鄉○○段第二七二之二地號土地准予合併分割。分割方法為：如附
圖所示Ｂ部分（面積為五百八十二平方公尺）分歸由原告邱金福取得；另附圖所示Ａ
部分（面積為二百九十一平方公尺）分歸由被告ｈ○○○、Ｏ○○、Ｋ○○、Ｅ○○
、Ｑ○○、Ｐ○○、Ｙ○○○、Ｒ○○○、Ｍ○○、Ｆ○○、ｉ○○○、丑○○○、
Ｓ○○、ｋ○○○、Ｄ○○、Ｎ○○、Ｖ○○○、ｐ○○○、Ｊ○○、Ｉ○○、亥○○、玄○○○、ｏ○○○、Ｗ○○○、地○○、天○○○、酉○○、戌○○、Ａ○○
、宙○○、宇○○、黃○○、卯○○、寅○○、辰○○、巳○○、午○○、ｕ○○○
、未○○○、申○○○、子○○○、ｎ○○○、ｆ○○、ｅ○○、ｌ○○○、莊素豔
、ｄ○○、ｃ○○、ｂ○○、ａ○○、Ｚ○○○、Ｃ○○○、Ｘ○○○、Ｂ○○○、
甲○○、癸○○、Ｕ○○○、乙○○、壬○○、丙○○、ｇ○○○、丁○○○、己○○、庚○○、戊○○、辛○○、ｑ○○、ｔ○○、ｒ○○、ｊ○○○、ｓ○○、ｍ○○○、Ｌ○○○、Ｈ○○、Ｔ○○、Ｇ○○等七十六人取得維持公同共有。
訴訟費用由原告負擔三分之二，其餘由被告連帶負擔。
    事實及理由
一、本件被告等七十六人經合法通知，無正當理由均未於言詞辯論期日到場辯論，核
    無民事訴訟法第三百八十六條各款所列情形，爰依原告之聲請，由其一造辯論而
    為判決。
二、原告起訴主張：原告及訴外人邱金團共有坐落屏東縣滿州鄉○○段二七二、二七
    二之一及二七二之二地號土地（以下簡稱系爭土地），應有部分均為原告三分之
    二、邱金團三分之一。系爭土地並無不能分割之情形，惟邱金團已於民國四十七
    年二月二十三日死亡，其繼承人迄未就系爭土地辦理繼承登記，致兩造無法就系
    爭土地協議分割，為此爰依民法第八百二十三條規定，請求被告等七十六人應就
    邱金團所有系爭土地應有部分三分之一為繼承登記，並請求就系爭土地為裁判分
    割。
三、被告等七十六人除被告Ｏ○○及Ｐ○○曾於本院九十三年四月三十日至勘驗系爭
    土地時表示同意分割外，其餘被告均未於言詞辯論期日到場，亦未提出準備書狀
    作何聲明或陳述。
四、查系爭土地相互毗鄰，為原告與邱金團共有，應有部分為原告三分之二、邱金團
    三分之一，有原告提出之土地登記謄本三份附卷可證，可信為真。又邱金團於四
    十七年二月二十三日死亡，其繼承人邱新發、邱新登、邱新福、李邱居米、王邱
    加母、梁邱順妹、古邱萬妹、盧邱烏妹、ｈ○○○未就系爭土地為繼承登記。嗣
    邱新發、邱新登、邱新福、李邱居米、王邱加母、梁邱順妹、古邱順妹、盧邱烏
    妹又相繼死亡。邱新發就系爭土地之權利即由訴外人邱鳳明及被告Ｏ○○、Ｋ○○、Ｐ○○、Ｅ○○、Ｑ○○、Ｙ○○○繼承；邱新登就系爭土地之權利由被告
    邱劉玉妹、Ｍ○○、Ｆ○○、ｉ○○○、丑○○○、邱宜楚、ｋ○○○及Ｄ○○
    繼承；邱新福就系爭土地權利由被告Ｎ○○、Ｖ○○○、黎邱利卿、Ｊ○○、Ｉ
    ○○繼承；李邱居米就系爭土地之權利由訴外人李榮達、李榮昌、宋李秀只及被
    告ｏ○○○、Ｗ○○○、地○○繼承；王邱加母就系爭土地之權利由訴外人莊王
    庚妹及被告ｕ○○○、未○○○、吳王富枝、ｎ○○○繼承；梁邱順妹就系爭土
    地之權利由被告ｂ○○、ａ○○、Ｚ○○○、Ｃ○○○、Ｘ○○○、Ｂ○○○繼
    承；古邱萬妹就系爭土地之權利由訴外人古守雄、被告甲○○、癸○○、Ｕ○○○、乙○○、壬○○、丙○○、ｇ○○○繼承、盧邱烏妹就系爭土地由ｑ○○、
    ｔ○○、ｒ○○、ｊ○○○、ｓ○○、ｍ○○○繼承。而訴外人邱鳳明、李榮達
    、李榮昌、宋李秀只、莊王庚妹、古守雄於繼承系爭土地之權利後又相繼死亡，
    邱鳳明就系爭土地之權利由被告徐邱美芳、Ｈ○○、Ｇ○○、Ｔ○○繼承；李榮
    達就系爭土地之權利則由被告天○○○、酉○○、戌○○、Ａ○○、宙○○、宇
    ○○、黃○○繼承；李榮昌就系爭土地之權利由被告玄○○○、亥○○繼承；宋
    李秀只就系爭土地之權利由被告卯○○、寅○○、辰○○、午○○、巳○○繼承
    ；莊王庚妹就系爭土地之權利由被告ｆ○○、ｅ○○、ｌ○○○、莊素豔、ｄ○○、ｃ○○繼承；古守雄就系爭土地之權利則由被告丁○○○、己○○、庚○○
    、戊○○、辛○○繼承，故系爭土地其中應有部分三之一現為被告等七十六人公
    同共有，此有原告提出之邱金團之繼承系統表及戶籍謄本各一份可證，亦堪信為
    真實。
五、按各共有人，得隨時請求分割共有物，民法第八百二十三條第一項前段定有明文
    。又按分割共有物，性質上為處分行為，依民法第七百五十九條規定，共有不動
    產之共有人中有人死亡時，於其繼承人未為繼承登記以前，固不得分割共有物，
    惟原告因被告未辦理繼承登記，致依法不得為共有物分割時，得於同一訴訟中請
    求被告辦理繼承登記並為共有物之分割，以符合訴訟經濟原則（最高法院六十九
    年台上字第一○一二號判例參照）。本件原告為系爭土地之共有人，自得隨時請
    求分割系爭土地。惟系爭土地之另一共有人邱金團已經死亡，其應有部分三分之
    一現為被告等七十六人所公共同有，並未辦理繼承登記。依照前開說明，原告自
    得請求被告就系爭土地為繼承登記，並同時請求共有物之分割。本院爰審酌系爭
    三筆土地相互毗鄰，兩造顯係本於同一之共有關係而共有系爭三筆土地，故原告
    請求就系爭土地為合併分割，並無不合。而系爭土地西側現由原告使用建造房屋
    ，東側現則由第三人建造房屋使用。且被告就原告主張將系爭土地之西側即Ｂ部
    分分歸由原告取得，東側即Ａ部分分歸由被告取得之分割方法，並未於言詞辯論
    期日到場為爭執。從而，原告請求判決如主文所示，核無不合，應予准許。
據上論結，原告之訴為有理由，依民事訴訟法第三百八十五條第一項前段、第七十八
條、第八十五條第二項，判決如主文。
中　　　華　　　民　　　國　　九十三　　年　　　七　　　月　　二十八　　日
                                    臺灣屏東地方法院民事第一庭
~B審判長法官　羅心芳
~B法　　　官　許蓓雯
~B法　　　官　周群翔
右為正本係照原本作成。
如不服本判決，應於收受送達後二十日內向本院提出上訴書狀（均須按他造當事人之
人數附繕本）。
~B法院書記官　溫訓暖
中　　　華　　　民　　　國　　九十三　　年　　　七　　　月　　二十八　　日
